---
title: "Tugas Individu 3"
author: "Muhamad Fawaz Zidan G1401211051"
output:
  html_document:
    df_print: paged
editor_options:
  markdown:
    wrap: 72
---

```{r}
library(dLagM)
library(dynlm)
library(MLmetrics)
library(lmtest)
library(readxl)
```

# Input data

```{r}
data <- read_excel("C:/Users/ASUS/OneDrive/Kuliah/Smt 5/MPDW/Data Repsol.xlsx",sheet=4)
View(data)
```
# Pembagian data dan data time series
```{r}
train <- data[1:168,]
test <- data[169:210,]

data.ts <- ts(data)
train.ts <- ts(train)
test.ts <- ts(test)
```

# 1. Model Koyck
```{r}
model.koyck <- koyckDlm(x = train$High, y = train$Low, intercept = TRUE)
summary(model.koyck)
AIC(model.koyck)
BIC(model.koyck)
```

Dari hasil tersebut, didapat bahwa intercept , peubah $x_t$ dan
$y_{t-1}$ memiliki nilai $P-Value<0.05$. Hal ini menunjukkan bahwa
intercept, peubah $x_t$ dan $y_{t-1}$ berpengaruh signifikan terhadap
$y_t$. Adapun model keseluruhannya adalah sebagai berikut 
$$
\hat{Y_t}= 0.2076+0.4516X_t+ 0.5162Y_{t-1}
$$ \

### Peramalan dan akurasi model koyck
```{r}
# peramalan 42 periode kedepan
frc.koyck <- forecast(model = model.koyck, x=test$High, h=42)
frc.koyck
#akurasi data test
mape.koyck <- MAPE(frc.koyck$forecasts, test$Low)
mape.koyck
#akurasi data training
GoF(model.koyck)
```

# 2. Model Distributed Lag

### dengan lag 3

```{r}
model.dl <- dlm(x = train$High, y = train$Low, q=3)
summary(model.dl)
AIC(model.dl)
BIC(model.dl)
```

Dari hasil diatas, didapat bahwa $P-value$ dari intercept, $x_{t}$ dan
$x_{t-1}<0.05$. Hal ini menunjukkan bahwa intercept, $x_{t}$ dan
$x_{t-1}$ berpengaruh signifikan terhadap $y_t$. Adapun model
keseluruhan yang terbentuk adalah sebagai berikut

$$
\hat{Y_t}=0.116455+0.964288X_t+0.085417X_{t-1}-0.086350X_{t-2}-0.003113X_{t-3}
$$ 

### Peramalan dan akurasi model Distributed Lag (lag=3)

```{r}
# peramalan 42 periode kedepan
frc.dl <- forecast(model = model.dl, x=test$High, h=42)
frc.dl
#akurasi data test
mape.dl <- MAPE(frc.dl$forecasts, test$Low)
mape.dl
#akurasi data training
GoF(model.dl)
```

### dengan lag Optimmum

```{r}
# cari lag optimum
finiteDLMauto(formula =Low ~ High,
              data = data.frame(train), q.min = 1, q.max = 6,
              model.type = "dlm", error.type = "AIC", trace = FALSE)
```

Berdasarkan output tersebut, lag optimum didapatkan ketika lag=1.
Selanjutnya dilakukan pemodelan untuk lag=1 

### Dengan lag optimum (lag=1)
```{r}
model.dl.opt <- dlm(x = train$High, y = train$Low, q=1)
summary(model.dl.opt)
AIC(model.dl.opt)
BIC(model.dl.opt)
```
Dari hasil diatas, didapat bahwa $P-value$ dari intercept, $x_{t}$ dan
$x_{t-1}<0.05$. Hal ini menunjukkan bahwa intercept, $x_{t}$ dan
$x_{t-1}$ berpengaruh signifikan terhadap $y_t$. Adapun model
keseluruhan yang terbentuk adalah sebagai berikut 
$$
\hat{Y_t}=0.10500+0.97659X_t+-0.01532X_{t-1}
$$ 

### Peramalan dan akurasi model Distributed Lag optimum (lag=1)
```{r}
# peramalan 42 periode kedepan
frc.dl.opt <- forecast(model = model.dl.opt, x=test$High, h=42)
frc.dl.opt
#akurasi data test
mape.dl.opt <- MAPE(frc.dl.opt$forecasts, test$Low)
mape.dl.opt
#akurasi data training
GoF(model.dl.opt)
```

Model tersebut merupakan model yang sangat baik dengan nilai MAPE yang
kurang dari 10%.

# 3. Model Autoregressive

### Dengan lag p=1 dan q=1

```{r}
model.ardl <- ardlDlm(x = train$High, y = train$Low, p = 1 , q = 1)
summary(model.ardl)
AIC(model.ardl)
BIC(model.ardl)
```

Hasil di atas menunjukkan bahwa peubah $intercept, x_{t}, y_{t-1}$,
hasil uji t menunjukkan nilai-p pada peubah $<0.05$ Hal ini menunjukkan
bahwa peubah $intercept, x_{t}, y_{t-1}$ berpengaruh signifikan terhadap
$y_t$, sementara $x_{t-1}$ tidak berpengaruh signifikan terhadap $y_t$.
Model keseluruhannya adalah sebagai berikut:

$$
\hat{Y}=0.10105+0.93039X_t-0.13417X_{t-1}+0.17065Y_{t-1}
$$ 

### Peramalan dan akurasi model Autoregressive dengan lag (p=1 dan q=1)

```{r}
# peramalan 42 periode kedepan
frc.ardl <- forecast(model = model.ardl, x=test$High, h=42)
frc.ardl
#akurasi data test
mape.ardl <- MAPE(frc.ardl$forecasts, test$Low)
mape.ardl
#akurasi data training
GoF(model.ardl)
```

Berdasarkan akurasi di atas, terlihat bahwa nilai MAPE keduanya tidak
jauh berbeda. Artinya, model regresi dengan distribusi lag ini
tidak `overfitted` atau `underfitted`

### Autoregressive dengan lag optimum

```{r}
#penentuan lag optimum
model.ardl.opt <- ardlBoundOrders(data = data.frame(data), ic = "AIC", formula = Low ~ High )
min_p=c()
for(i in 1:6){
  min_p[i]=min(model.ardl.opt$Stat.table[[i]])
}
q_opt=which(min_p==min(min_p, na.rm = TRUE))
p_opt=which(model.ardl.opt$Stat.table[[q_opt]] == 
              min(model.ardl.opt$Stat.table[[q_opt]], na.rm = TRUE))
data.frame("q_optimum" = q_opt, "p_optimum" = p_opt, 
           "AIC"=model.ardl.opt$min.Stat)
```

Dari tabel di atas, dapat terlihat bahwa nilai AIC terendah didapat
ketika $p=1$ dan $q=1$, yaitu sebesar `-169.756`. Artinya, model
autoregressive optimum didapat ketika $p=1$ dan $q=1$.

Selanjutnya dapat dilakukan pemodelan dengan nilai $p$ dan $q$ optimum
seperti inisialisasi di langkah sebelumnya. 

### Dengan lag optimum (p=1 dan q=1)

```{r}
model.ardl.opt1 <- ardlDlm(x = train$High, y = train$Low, p = 1 , q = 1)
summary(model.ardl.opt1)
AIC(model.ardl.opt1)
BIC(model.ardl.opt1)
```

Hasil di atas menunjukkan bahwa peubah
$intercept, x_{t}, x_{t-2}, y_{t-1}, y_{t-2}$, hasil uji t menunjukkan
nilai-p pada peubah $<0.05$ Hal ini menunjukkan bahwa peubah
$intercept, x_{t}, x_{t-2}, y_{t-1}, y_{t-2}$ berpengaruh signifikan
terhadap $y_t$, sementara $x_{t-1}$ tidak berpengaruh signifikan
terhadap $y_t$. Model keseluruhannya adalah sebagai berikut:

$$
\hat{Y}=0.10105+0.93039X_t-0.13417X_{t-1}+0.17065Y_{t-1}
$$ 

### Peramalan dan akurasi model Autoregressive dengan lag optimum (p=1 dan q=1)

```{r}
# peramalan 42 periode kedepan
frc.ardl.opt <- forecast(model = model.ardl.opt1, x=test$High, h=42)
frc.ardl.opt
#akurasi data test
mape.ardl.opt <- MAPE(frc.ardl.opt$forecasts, test$Low)
mape.ardl.opt
#akurasi data training
GoF(model.ardl.opt1)
```

Berdasarkan akurasi di atas, terlihat bahwa nilai MAPE keduanya tidak
jauh berbeda. Artinya, model regresi dengan distribusi lag ini
tidak `overfitted` atau `underfitted` 

# Pemodelan DLM & ARDL dengan Library `dynlm`

```{r}
#sama dengan model dlm lag=3
cons_lm1 <- dynlm(Low ~ High+L(High)+L(High,2)+L(High,3),data = train.ts)
summary(cons_lm1)
#sama dengan dlm lag optimum (lag=1)
cons_lm2 <- dynlm(Low ~ High+L(High),data = train.ts)
summary(cons_lm2)
#sama dengan model ardl p=1 q=1
cons_lm3 <- dynlm(Low ~ High+L(High)+L(Low),data = train.ts)
summary(cons_lm3)
```

### SSE

```{r}
deviance(cons_lm1)
deviance(cons_lm2)
deviance(cons_lm3)
```

### Autokorelasi

```{r}
#durbin watson
dwtest(cons_lm1)
dwtest(cons_lm2)
dwtest(cons_lm3)
```

#### Heterogenitas

```{r}
bptest(cons_lm1)
bptest(cons_lm2)
bptest(cons_lm3)
```

#### Kenormalan

```{r}
shapiro.test(residuals(cons_lm1))
shapiro.test(residuals(cons_lm2))
shapiro.test(residuals(cons_lm3))
```

## Perbandingan Model
```{r}
akurasi <- matrix(c(mape.koyck, mape.dl, mape.dl.opt, mape.ardl))
row.names(akurasi)<- c("Koyck","DLM 1","DLM optimum","Autoregressive p=1,q=1")
colnames(akurasi) <- c("MAPE")
akurasi
```

Berdasarkan nilai MAPE, model paling optimum didapat pada Model dlm optimum karena memiliki nilai MAPE yang terkecil.

# Plot perbandingan model
```{r}
par(mfrow=c(1,1))
plot(test$High, test$Low, type="b", col="black")
points(test$High, frc.koyck$forecasts,col="red")
lines(test$High, frc.koyck$forecasts,col="red")
points(test$High, frc.dl$forecasts,col="blue")
lines(test$High, frc.dl$forecasts,col="blue")
points(test$High, frc.dl.opt$forecasts,col="orange")
lines(test$High, frc.dl.opt$forecasts,col="orange")
points(test$High, frc.ardl$forecasts,col="green")
lines(test$High, frc.ardl$forecasts,col="green")
legend("topleft",c("aktual", "Koyck","DLM 1","DLM optimum","Autoregressive p=1,q=1"), lty=1, col=c("black","red","blue","orange","green"), cex=0.5)
```
Berdasarkan plot tersebut, terlihat bahwa plot yang paling mendekati data aktualnya adalah Model dlm optimum, sehingga dapat disimpulkan model terbaik dalam hal ini adalah model regresi dlm optimum