---
title: "Pertemuan 7"
author: "Muhamad Fawaz Zidan (G1401211051)"
output:
  html_document:
    toc: true
    toc_float:
      collapsed: true
      smooth_scroll: false
---

### Library

```{r}
library("forecast")
library("graphics")
library("TTR")
library("TSA")
library(dplyr)
library(forecast)
library(lmtest) 
library(orcutt) 
library(HoRM) 
library(corrplot)
library(dLagM)
library(dynlm)
library(MLmetrics)
library(ggplot2)
library(tsibble)
library(tseries)
library(MASS)
library(aTSA)
```

# Input data

```{r}
library(readxl)
data <- read_excel("C:/Users/ASUS/OneDrive/Kuliah/Smt 5/MPDW/Pertemuan 7/Data MPDW.xlsx",sheet=3)
View(data)
```

### Ubah data menjadi time series

```{r}
data.ts <- ts(data$Suhu)
```

### Membagi data menjadi data latih (80%) dan data uji (20%) dan jadikan time series

```{r}
dt.latih <- data[1:200,2]
dt.uji <- data[201:250,2]
dt.latih.ts <- ts(dt.latih, frequency = 12)
dt.uji.ts <- ts(dt.uji, frequency = 12)
```

# Eksplorasi data

```{r}
# data full
ts.plot(data.ts, col="cyan",main="Plot Seluruh Data", type="o",xlab="Periode",ylab="Suhu")
points(data.ts)

# data latih
ts.plot(dt.latih.ts, col="red",main="Plot Seluruh Data", type="o",xlab="Periode",ylab="Suhu")
points(dt.latih.ts)

# data uji
ts.plot(dt.uji.ts, col="blue",main="Plot Seluruh Data", type="o",xlab="Periode",ylab="Suhu")
points(dt.uji.ts)
```

dapat dilihat bahwwa data deret waktu pada suhu mekkah membentuk pola aditif musiman tanpa trend 

# CEK Stasioner

### Plot acf

```{r}
acf(dt.latih.ts, main="ACF", lag.max=20)
```

Berdasarkan plot ACF, terlihat bahwa plot ACF pada data tersebut cenderung *tails off* serta menandakan bahwa data tersebut terindikasi stasioner dalam rataan

### Uji ADF

```{r}
tseries::adf.test(dt.latih.ts)
```

$H_0$ : Data tidak stasioner dalam rataan

$H_1$ : Data stasioner dalam rataan

Berdasarkan uji ADF tersebut, didapat *p-value* sebesar 0.01 yang lebih kecil dari taraf nyata 5% sehingga tolak $H_0$ dan menandakan bahwa data stasioner dalam rataan. Hal ini sesuai dengan hasil eksplorasi menggunakan plot time series dan plot ACF.

### Plot Box-Cox

```{r}
index <- seq(1:200)
bc = boxcox(dt.latih.ts~index, lambda = seq(0,4,by=0.01))
#Nilai Rounded Lambda
lambda <- bc$x[which.max(bc$y)]
lambda
#SK
bc$x[bc$y > max(bc$y) - 1/2 * qchisq(.95,1)]
```

Gambar di atas menunjukkan nilai *rounded value* ($\lambda$) optimum sebesar **3.35** dan pada selang kepercayaan 95% nilai memiliki batas bawah **0.00** dan batas atas **4.00**. Selang tersebut memuat nilai satu sehingga dapat dikatakan bahwa data bangkitan stasioner dalam ragam.

# Identifikasi model

### Plot ACF dan PACF

```{r}
par(mfrow = c(1,2))
acf(dt.latih.ts, main="ACF", lag.max=30) #ARIMA(0,0,2)
pacf(dt.latih.ts, main="PACF", lag.max=30) #ARIMA(1,0,0)
```

Berdasarkan plot tersebut, terlihat bahwa plot ACF cenderung cuts off pada lag ke 1, sehingga jika plot PACF dianggap tails of, maka model tentatifnya adalah ARIMA(0,0,1).

Berdasarkan plot tersebut, terlihat bahwa plot PACF cenderung cuts off pada lag ke 3, sehingga jika plot ACF dianggap tails of, maka model tentatifnya adalah ARIMA(0,0,3).

### Plot EACF

```{r}
eacf(dt.latih.ts)
```

identifikasi model menggunakan plot EACF dilakukan dengan melihat ujung segitiga pada pola segitiga nol. Dalam hal ini model tentatif yang terbentuk adalah ARIMA(3,0,1).

Sehingga model tentafifnya ialah ARIMA(0,0,1) ARIMA(0,0,3), ARIMA(3,0,1).


# Pendugaan Parameter

### ARIMA (0,0,1)

```{r}
model1=Arima(dt.latih.ts, order=c(0,0,1),method="ML")
summary(model1) #AIC=177.89
lmtest::coeftest(model1) #signifikan
```

### ARIMA (0,0,3)

```{r}
model2=Arima(dt.latih.ts, order=c(0,0,3),method="ML")
summary(model2) #AIC=162.82
lmtest::coeftest(model2) #tidak signifikan
```

### ARIMA (3,0,1)

```{r}
model3=Arima(dt.latih.ts, order=c(3,0,1),method="ML")
summary(model3) #AIC=161.51
lmtest::coeftest(model3) #tidak Signifikan
```

Penduga terbaik ialah aic terkecil dan parameter signifikan yang terdapat di ARIMA(0,0,1)

# analisis sisaan

### Eksplorasi 

```{r}
#Eksplorasi 
sisaan.da <- model1$residuals 
par(mfrow=c(2,2)) 
qqnorm(sisaan.da) 
qqline(sisaan.da, col = "blue", lwd = 2) 
plot(c(1:length(sisaan.da)),sisaan.da) 
acf(sisaan.da) 
pacf(sisaan.da) 
par(mfrow = c(1,1))
```

### Uji Formal

```{r}
#1) Sisaan Menyebar Normal 
ks.test(sisaan.da,"pnorm")
```

$H_0$ : Sisaan menyebar normal

$H_1$ : Sisaan tidak menyebar normal

Berdasarkan uji KS tersebut, didapat *p-value* sebesar 1.415e-10 yang kurang dari taraf nyata 5% sehingga tolak $H_0$ dan menandakan bahwa sisaan tidak menyebar normal. Hal ini sesuai dengan hasil eksplorasi menggunakan plot kuantil-kuantil normal.

```{r}
#2) Sisaan saling bebas/tidak ada autokorelasi 
Box.test(sisaan.da, type = "Ljung")  
```

$H_0$ : Sisaan saling bebas

$H_1$ : Sisaan tidak tidak saling bebas

Berdasarkan uji Ljung-Box tersebut, didapat *p-value* sebesar 0.006775 yang lebih kecil dari taraf nyata 5% sehingga tolak $H_0$ dan menandakan bahwa sisaan saling bebas. Artinya terdapat autokorelasi.

```{r}
#3) Sisaan homogen 
Box.test((sisaan.da)^2, type = "Ljung") 
```

$H_0$ : Ragam sisaan homogen

$H_1$ : Ragam sisaan tidak homogen

Berdasarkan uji Ljung-Box tersebut. didapat *p-value* sebesar 0.02573 yang lebih kecil dari taraf nyata 5% sehingga tolak $H_0$ dan menandakan bahwa ragam sisaan homogen

```{r}
#4) Nilai tengah sisaan sama dengan nol 
t.test(sisaan.da, mu = 0, conf.level = 0.95)  #tak tolak h0 > nilai tengah sisaan sama dengan 0
```

$H_0$ : nilai tengah sisaan sama dengan 0

$H_1$ : nilai tengah sisaan tidak sama dengan 0

Berdasarkan uji-ttersebut, didapat *p-value* sebesar 0.9647 yang lebih besar dari taraf nyata 5% sehingga tak tolak $H_0$ dan menandakan bahwa nilai tengah sisaan sama dengan 0

# Overfitting

### ARIMA(1,0,1)

```{r}
model4=Arima(dt.latih.ts, order=c(1,0,1),method="ML")
summary(model4) #AIC=159.44
lmtest::coeftest(model4) #signifikan
```
### ARIMA(0,0,2)

```{r}
model5=Arima(dt.latih.ts, order=c(0,0,2),method="ML")
summary(model5) #AIC=162.63
lmtest::coeftest(model4) #signifikan
```


berdasarkan hasil overfitting yg terbaik tetap model ARIMA(1,0,1)

# Peramalan

```{r}
#---FORECAST---#
ramalan <- forecast::forecast(model4, h = 49) 
ramalan
data.ramalan <- ramalan$mean
plot(ramalan)
```

# AKURASI

```{r}
perbandingan <- matrix(data=c(head(dt.uji.ts, n=49), data.ramalan),
                     nrow = 49, ncol = 2)
colnames(perbandingan) <- c("Aktual","Hasil Forecast")
perbandingan
#accuracy(data.ramalan, head(dt.uji.ts, n=49))
```