---
title: "Tugas Pertemuan 5"
author: "Muhamad Fawaz Zidan (G1401211051)"
output:
  html_document:
    df_print: paged
    toc: true
    toc_float:
      collapsed: true
      smooth_scroll: false
---

```{r}
library(ggplot2)
library(tsibble)
library(tseries)
library(MASS)
```


# Input data

```{r}
library(readxl)
data_suhu<- read_excel("C:/Users/ASUS/OneDrive/Kuliah/Smt 5/MPDW/Data MPDW.xlsx",sheet=3)
View(data_suhu)
```

# Data FULL

### Ubah data ke ts

```{r}
data_suhu.ts <- ts(data_suhu$`Suhu`)
```

### Membuat plot time series

```{r}
ts.plot(data_suhu.ts, xlab="Periode", ylab="Suhu", 
        main = "Time Series Plot")
points(data_suhu.ts)
```

### Plot ACF

```{r}
acf(data_suhu.ts)
```

Berdasarkan plot ACF, terlihat bahwa plot ACF pada data tersebut cenderung *tails off* dan membentuk gelombang sinus.

### Uji ADF

```{r}
tseries::adf.test(data_suhu.ts)
```

$H_0$ : Data tidak stasioner dalam rataan

$H_1$ : Data stasioner dalam rataan

Berdasarkan uji ADF tersebut, didapat *p-value* sebesar 0.01 yang lebih kecil dari taraf nyata 5% sehingga tolak $H_0$ dan menandakan bahwa data stasioner dalam rataan. Hal ini sesuai dengan hasil eksplorasi menggunakan plot time series dan plot ACF.

### Plot Box-Cox

```{r}
index <- seq(2:251)
bc = boxcox(data_suhu.ts~index, lambda = seq(0,4,by=0.01))
#Nilai Rounded Lambda
lambda <- bc$x[which.max(bc$y)]
lambda
#SK
bc$x[bc$y > max(bc$y) - 1/2 * qchisq(.95,1)]
```

Gambar di atas menunjukkan nilai *rounded value* ($\lambda$) optimum sebesar **0** dan pada selang kepercayaan 95% nilai memiliki batas bawah **0.00** dan batas atas **3.83**. Selang tersebut memuat nilai satu sehingga dapat dikatakan bahwa data bangkitan stasioner dalam ragam.

Kesimpulan: Maka data tersebut stasioner dalam rataan dan ragam

# Partisi data

# Bagian 1

```{r}
data_suhu.ts1 <- data_suhu$`Suhu`[2:125] |> ts()
mean(data_suhu.ts1)
var(data_suhu.ts1)
```

### Membuat plot time series

```{r}
ts.plot(data_suhu.ts1, xlab="Periode", ylab="Suhu", 
        main = "Time Series Plot")
points(data_suhu.ts1)
```

### Plot ACF

```{r}
acf(data_suhu.ts1)
```

Berdasarkan plot ACF, terlihat bahwa plot ACF pada data tersebut cenderung *tails off* dan membentuk gelombang sinus.

### Uji ADF

```{r}
tseries::adf.test(data_suhu.ts1)
```

$H_0$ : Data tidak stasioner dalam rataan

$H_1$ : Data stasioner dalam rataan

Berdasarkan uji ADF tersebut, didapat *p-value* sebesar 0.01 yang lebih kecil dari taraf nyata 5% sehingga tolak $H_0$ dan menandakan bahwa data stasioner dalam rataan. Hal ini sesuai dengan hasil eksplorasi menggunakan plot time series dan plot ACF.

### Plot Box-Cox

```{r}
index1 <- seq(2:125)
bc1 = boxcox(data_suhu.ts1~index1, lambda = seq(0,4,by=0.01))
#Nilai Rounded Lambda
lambda1 <- bc1$x[which.max(bc1$y)]
lambda1
#SK
bc1$x[bc1$y > max(bc1$y) - 1/2 * qchisq(.95,1)]
```

Gambar di atas menunjukkan nilai *rounded value* ($\lambda$) optimum sebesar **4** dan pada selang kepercayaan 95% nilai memiliki batas bawah **0.00** dan batas atas **4.00**. Selang tersebut memuat nilai satu sehingga dapat dikatakan bahwa data bangkitan stasioner dalam ragam.

Kesimpulan partisi 1: Maka data tersebut stasioner dalam rataan dan ragam

# Bagian 2

```{r}
data_suhu.ts2 <- data_suhu$`Suhu`[126:250] |> ts()
mean(data_suhu.ts2)
var(data_suhu.ts2)
```

### Membuat plot time series

```{r}
ts.plot(data_suhu.ts2, xlab="Periode", ylab="Suhu", 
        main = "Time Series Plot")
points(data_suhu.ts2)
```

### Plot ACF

```{r}
acf(data_suhu.ts2)
```

Berdasarkan plot ACF, terlihat bahwa plot ACF pada data tersebut cenderung *tails off* dan membentuk gelombang sinus.

### Uji ADF

```{r}
tseries::adf.test(data_suhu.ts2)
```

$H_0$ : Data tidak stasioner dalam rataan

$H_1$ : Data stasioner dalam rataan

Berdasarkan uji ADF tersebut, didapat *p-value* sebesar 0.3 yang lebih kecil dari taraf nyata 5% sehingga terima $H_0$ dan menandakan bahwa data tidak stasioner dalam rataan. Hal ini sesuai dengan hasil eksplorasi menggunakan plot time series dan plot ACF.

### Plot Box-Cox

```{r}
index2 <- seq(126:250)
bc2 = boxcox(data_suhu.ts2~index2, lambda = seq(0,4,by=0.01))
#Nilai Rounded Lambda
lambda2 <- bc2$x[which.max(bc2$y)]
lambda2
#SK
bc2$x[bc2$y > max(bc2$y) - 1/2 * qchisq(.95,1)]
```

Gambar di atas menunjukkan nilai *rounded value* ($\lambda$) optimum sebesar **0** dan pada selang kepercayaan 95% nilai memiliki batas bawah **0.00** dan batas atas **4.00**. Selang tersebut memuat nilai satu sehingga dapat dikatakan bahwa data bangkitan stasioner dalam ragam.

Kesimpulan partisi 2: Maka data tersebut stasioner dalam rataan dan ragam
